【裁判字號】    90,上易,50
【裁判日期】    900320
【裁判案由】    給付借款
【裁判全文】
臺灣高等法院臺中分院民事判決  九十年度上易字第五○號
      上  訴  人    丙○○
      上  訴  人    乙○○
      被上訴人      臺灣銀行
      法定代理人    甲○○
      訴訟代理人    戊○○
      複  代理人    丁○○
右當事人間請求給付借款事件，上訴人對於中華民國八十九年十一月十六日臺灣南投
地方法院八十九年度訴字第六八六號第一審判決提起上訴，本院判決如左：
    主    文
上訴駁回。
第二審訴訟費用由上訴人連帶負擔。
    事    實
甲、上訴人方面：
一、聲明：求為判決：(一)原判決命上訴人連帶給付超過新台幣（下同）陸拾參萬玖仟
    貳佰捌拾陸元部分廢棄。(二)右廢棄部分，被上訴人在第一審之訴及假執行之聲請
    均駁回。
二、陳述：除與原判決記載相同者，茲引用之外，補稱：
   （一）渠等係主債務人郭秉真之連帶保証人，被上訴人明知郭秉真有退休金而未
         向其求償，致生巨額之利息與違約金，此利息與違約金不應向上訴人等求
         償。
   （二）被上訴人請求之利率超過週年百分之二十，依民法第二百零五條規定，對
         超過部分無請求權；又依同法第二百五十二條規定，違約金過高者，法院
         亦得減至相當之數額。
   （三）本件法律行為係利用他人之急迫、輕率或無經驗，使為財產上之給付，或
         為給付之約定，依當時情形顯失公平，法院得因利害關係人之聲請，撤銷
         法律行為或減輕其給付。
三、證據：除援用第一審所提證據外，補提台灣銀行南投分行八十九年六月三十日（
    八九）銀投營字第三五四二號函、委託書及切結書影本各一件為證。
乙、被上訴人方面：
一、聲明：求為判決：駁回上訴。
二、陳述：除與原判決記載相同者，茲引用之外，補稱：
    （一）被上訴人不知主債務人郭秉真已退休，況依法亦不得就退撫金為強制執行
          。
    （二）本件借貸之利率未超過年息百分之二十。
    （三）本件借貸係經由上訴人之服務機關南投縣信義鄉公所辦理之公務人員退撫
          基金互助信用貸款，難認借款人有急迫、輕率或無經驗之情形。
三、證據：除援用第一審所提證據外，補提南投縣信義鄉公所八十六年二月二十二日
    信鄉民字第二三八六號函、同意書、切結書、台灣銀行南投分行八十九年五月六
    日（八九）銀投營字第二四一九號影本各一件為證。
    理    由
一、本件被上訴人起訴主張：訴外人郭秉真以上訴人等為連帶保證人，於八十六年四
    月一日向被上訴人借用一百萬元，約定借款期限自八十六年四月一日起至九十三
    年四月一日止，以一個月為一期，共分八十四期，依年金法於每月一日平均攤還
    本息，利息按年息百分之八．三二五計算，逾期清償在六個月以內者，按上開利
    率百分之十，超過六個月者，按上開利率百分之二十計付違約金，詎訴外人郭秉
    真自借款後僅清償本息至八十九年三月三十一日止，自八十九年四月一日起未清
    償，屢向郭秉真催討，均置之不理，依借據第四條約當已全部屆至清償期，而上
    訴人等為郭秉真之連帶保證人，依法自當負連帶清償責任（本金六十三萬九千二
    百八十六元部分經一審判決後，因上訴人等未上訴而確定）。
二、上訴人等則以：被上訴人未先就主債務人郭秉真之退休金求償，致生巨額利息與
    違約金，不應由渠等負責；且本件借貸係於上訴人等輕率、急迫及無經驗下所為
    及利息之請求超過年息百分之二十等語，資為抗辯。
三、被上訴人主張之右開事實，業據其提出放款借據、貸款查詢表影本各一件（見原
    審卷第八、九頁），南投縣信義鄉公所函、南投縣信義鄉公所代表人同意書、切
    結書等影本各一件（見本院卷第二十四至二十七頁）為証，復為上訴人等所自認
    （見本院卷第二十二頁），自堪信為真實。
四、上訴人等雖以前揭情詞置辯，惟查，本件被上訴人請求利息係按年息百分之八、
    三二五，違約金以逾期在六個月以內者按年息百分之十（即千分之八、三二五）
    、逾期在六個月以上者，按原年息百分之二十計，故上訴人請求之利息並未逾超
    過民法第二百零五條規定之年息百分之二十；所約定之違約金亦無過高之情。另
    兩造間之消費借貸與連帶保証契約之訂立，係由上訴人服務之機構南投縣信義鄉
    公所代轉借款申請書並立同意書同意負責代扣應繳本息、協助辦理對保、簽約等
    手續，是亦難認上訴人有急迫、輕率之情事，依兩造之契約，亦無顯失公平可言
    。再者，上訴人等與訴外人郭秉真係互為連帶保証人，就三人向被上訴人之借款
    互負連帶保証責任，而連帶保証係指保証人與主債務人負同一債務，對於債權人
    各負全部給付之責任，被上訴人對於主債務人之債務，就向主債務人請求或向保
    証人請求，得擇一行使。縱被上訴人逕向保証人之上訴人求償，亦屬適法。是上
    訴人等之抗辯，即非可取。
五、綜上所述，被上訴人自得依消費借貸及連帶保証之法律關係請求上訴人等連帶給
    付被上訴人陸拾萬玖仟貳佰捌拾陸元，及自民國八十九年四月一日起至清償日
    止，按年息百分之八．三二五計算之利息，並自民國八十九年五月二日起至清償
    日止，其逾期在六個月以內者，按上開利率百分之十，逾期在六個月以上者，其
    超過六個月部份，按上開利率百分之二十計算之違約金。（其中本金陸拾萬玖
    仟貳佰捌拾陸元部分經一審判決後，因上訴人等未上訴而確定）。核屬有據，應
    予准許。原審判命上訴人如數給付，於法並無不合。上訴意旨指摘原判決不當，
    求予廢棄改判，為無理由，應予駁回其上訴。
六、據上論結，本件上訴為無理由，依民事訴訟法第四百四十九條第一項、第八十五
    條第二項，判決如主文。
中      華      民      國    九十      年      三      月     二十     日
~B1民事第六庭審判長法  官  吳火川
~B2                法  官  陳繼先
~B3                法  官  吳惠郁
右為正本係照原本作成。
不得上訴。
~B                書記官  呂淑芬
中      華      民      國    九十      年      三      月    二十一    日
                                                                        Ｙ


司法院資訊處製作；財團法人民間司法改革基金會備份。
